【裁判字號】    97,交簡上,46
【裁判日期】    970415
【裁判案由】    公共危險
【裁判全文】
臺灣桃園地方法院刑事判決            97年度交簡上字第46號
上  訴  人
即  被  告  甲○○
上列上訴人即被告因公共危險案件，不服本院交通法庭民國96年
12月19日96年度桃交簡字第4986號第一審刑事簡易判決（聲請簡
易判決處刑案號：96年度偵字第28478 號），提起上訴，本院合
議庭為第二審判決如下：
    主  文
上訴駁回。
    事  實
一、甲○○於民國96年10月17日中午12時許，在桃園縣桃園建國
    路附近飲酒，已不能安全駕駛動力交通工具，仍於同日下午
    3 時許，駕駛車號5055-MV 號自用小客車上路，嗣於同日晚
    上6 時25分許，行經桃園縣桃園市○○路32號前，為警當場
    查獲，測得呼氣酒精濃度為每公升0.90毫克。
二、案經桃園縣政府警察局桃園分局報請臺灣桃園地方法院檢察
    署檢察官偵查後聲請以簡易判決處刑。
    理  由
一、訊據被告甲○○固坦承於前揭時、地飲酒，其經警攔查實施
    酒測，測得其呼氣所含酒精成分為每公升0.9 毫克之事實，
    惟矢口否認有何公共危險犯行，辯稱：伊已將車停妥於桃園
    市○○路之地下停車場內並下車後始為警查獲，並非其行經
    桃園縣桃園市○○路32號前為警當場查獲，又其罹憂鬱症及
    躁鬱症，無法克制自己從酒精中尋求壓力之解脫云云。惟查
    ：證人即處理員警乙○○於本院審理時證稱「被告從一個停
    車場出來，我們跟在他後面，我們第一次要攔檢他是在桃園
    市○○路與中山路的大廟附近，當時被告在停等紅燈，我們
    警車開到他自小客車旁邊，我們示意請他停車，他沒有理會
    我們，他就從中正路右轉中山路，然後他又從中山路左轉民
    權路，我們一路尾隨他至民權路32號，在民權路32號前他要
    下去停車場，我們在停車場出路口把他攔停住，他要求說要
    先把車子停在地下室，那是一個收費停車場，我們就讓他把
    車停在地下室定位之後，我們請他下車出示身分證和證件，
    發現他身上有很濃厚的酒味。」等語明確，被告雖以上開之
    詞置辯，然該等辯詞亦無從否定其有於酒醉之狀態下，駕駛
    上開車輛於公用道路，再將該車駛至桃園市○○路之地下停
    車場之事實，其之行為仍屬觸法。再按刑法第185 條之3所
    規定服用酒類，不能安全駕駛動力交通工具而駕駛者，應負
    刑事責任，揆其立法目的在藉抽象危險犯之犯罪構成要件，
    以嚇阻酒後駕車者對道路交通安全之危害，本不以發生實害
    為必要，而所謂不能安全駕駛之認定，並無一定之數值可供
    界定，而係由法院以一般社會通念之客觀標準，足生公共危
    險時即足。而依交通部運輸研究所90年9 月24日運安字第
    900005854 號函所載呼氣中酒精濃度每公升含量為0.25毫克
    ，即相當於血液中酒精濃度（BAC）0.05%，且依該函所附該
    所79年「駕駛人行為反應之研究─酒醉駕車對駕駛行為之分
    析研究」指出：BAC 達0.03 %至0.05% 時，對駕駛能力之
    影響為：多數駕駛人心境逐漸變幻不定，視覺與反應靈敏性
    減弱，對速度及距離的判斷力差。對心理行為之影響為：觀
    察力逐漸欠缺，心情漸趨輕鬆，自信心增加，多話，精神狀
    態處於陶醉感。BAC 到達0.05% 至0.08% 時，對駕駛能力
    之影響為：反應遲鈍，駕駛能力受損，遲而不決或決而不行
    。對心理行為之影響為：情緒鬆弛，感情與行為趨向誇張，
    肌肉不協調，精神處於興奮狀態。BAC 到達0.08% 至0.
    15% 時，對駕駛能力之影響為：判斷力嚴重受到影響，體
    能與精神協調受損，駕駛之體能困難增加。對心理行為之影
    響為：產生情緒異常現象，步伐不平穩，言語不清，反應惡
    劣，記憶及判斷力受損，精神處於錯亂狀態。超過0.15%
    時，對駕駛能力之影響為：視線搖晃，駕駛已進入恍惚狀態
    ，判斷及理解遭到扭曲，駕駛不穩定。對心理行為之影響為
    ：意識不明，嘔吐，站、走及講話困難，責任感喪失，精神
    處於麻痺狀態。超過0.5%時，對駕駛人能力之影響為：無
    法開車。對心理行為之影響為：爛醉如泥，失去知覺可能致
    死，精神處於昏睡狀態。經查，本件測得被告之呼氣所含酒
    精成分為每公升0.9 毫克，此有呼氣酒精濃度檢測單1 紙在
    卷可憑，相當於血液中酒精濃度0.18% ，依前揭說明，其判
    斷力已嚴重受到影響，體能與精神協調亦受損，再佐以被告
    為警攔查時，對於員警指揮及交通號誌無反應或遲緩，駕駛
    判斷力欠佳；查獲、測試或詢問過程，被告有語無倫次、多
    話泥醉之情形，且其經酒後生理協調平衡檢測認定為不能安
    全駕駛，亦有刑法第185 條之3 案件測試觀察紀錄表、桃園
    縣政府警察局汽車駕駛人酒後生理協調平衡檢測紀錄卡各1
    份附卷可稽，益見被告當時飲酒後確已達不能安全駕駛動力
    交通工具程度，而駕駛車輛甚明。復查，被告主張其有精神
    瑕疵云云，然其於本院審理時一再力陳其之行車動線與證人
    乙○○所述不同，可見其之記憶甚為清晰，其行為時斷無任
    何精神瑕疵可言，況依被告所提出之長庚醫院之藥袋顯示，
    其係案發後之96年12月7 日至該院看診，亦與其行為時之精
    神狀態無關。綜上，被告所辯核係事後卸責之詞，委無足取
    ，本件事證明確，被告上揭犯行堪以認定，應依法論科。
二、查被告行為後，刑法第185 條之3 之規定業經修正，於97年
    1 月2 日公布，同年月4 日生效施行。修正前刑法第185 條
    之3 規定：「服用毒品、麻醉藥品、酒類或其他相類之物，
    不能安全駕駛動力交通工具而駕駛者，處1 年以下有期徒刑
    、拘役或3 萬元以下罰金。」；修正後刑法第185 條之3 規
    定：「服用毒品、麻醉藥品、酒類或其他相類之物，不能安
    全駕駛動力交通工具而駕駛者，處1 年以下有期徒刑、拘役
    或科或併科15萬元以下罰金。」，即刑法第185 條之3 之罰
    金刑由修正前之科新臺幣9 萬元以下罰金，修正後為科或併
    科新臺幣15萬元以下罰金。本件被告行為後法律有變更，比
    較行為時法與裁判時法之結果，以行為時法有利於被告，依
    刑法第2 條第1 項前段之規定，應適用行為時之修正前刑法
    第185 條之3 之規定處罰。是核被告所為，係犯修正前刑法
    第185 條之3 之服用酒類不能安全駕駛動力交通工具而駕駛
    罪。按量刑之輕重，屬事實審法院得依職權自由裁量之事項
    ，苟已斟酌刑法第57條各款所列情狀而未逾越法定刑度，不
    得遽指為違法，且在同一犯罪事實與情節，如別無其他加重
    或減輕之原因，下級審量定之刑，亦無過重或失輕之不當情
    形，則上級審法院對下級審法院之職權行使，原則上應予尊
    重。本件原審認被告犯刑法第185 條之3 之服用酒類不能安
    全駕駛動力交通工具而駕駛罪，事證明確，並審酌被告前有
    多次酒醉駕駛公共危險前科，分別為本院以92年桃交簡字第
    1028號判處拘役55日、台灣新竹地方法院以94年竹交簡字第
    791 號判處罰金17000 元、本院以96年桃交簡字第1124號判
    處有期徒刑3 月（減刑為有期徒刑1 月又15日）（以上均未
    構成累犯），竟仍執迷不悟，不知悔改，再於服用酒類不能
    安全駕駛之情形下，仍貿然駕駛車輛上路，危及道路交通安
    全，且乏尊重其他用路人生命、財產安全之觀念，兼衡被告
    之智識程度、素行、所生危害及犯罪後態度等一切情狀，判
    處有期徒刑5 月，並諭知如易科罰金，以新臺幣1,000 元折
    算1 日，其認事用法並無違誤，所為量刑亦無失當之處，被
    告以其尚有家人待扶養及其家中經濟狀況為由，聲請本院撤
    銷原判決，從輕量處，洵無理由，應予駁回。至原審雖未及
    比較適用新舊法，然其適用行為時刑法第185 條之3 論罪科
    刑，與本院認定之結果既無不同，自不構成撤銷之事由，附
    此敘明。
據上論斷，應依刑事訴訟法第455 條之1 第1 項、第3 項、第36
8條，判決如主文。
本案經檢察官徐文豪到庭執行職務
中    華    民    國    97    年    4     月    15    日
                    刑事第三庭  審判長法  官  謝順輝
                                      法  官  卓立婷
                                      法  官  曾雨明
以上正本證明與原本無異。
不得上訴。
                                      書記官  施春祝
中    華    民    國    97    年    4     月    15    日
附錄本案論罪科刑法條全文：
修正前中華民國刑法第185條之3：
服用毒品、麻醉藥品、酒類或其他相類之物，不能安全駕駛動力
交通工具而駕駛者，處1年以下有期徒刑、拘役或3萬元以下罰金
。


司法院資訊處製作；財團法人民間司法改革基金會備份。
